【裁判字號】    97,簡上緝,1
【裁判日期】    971203
【裁判案由】    詐欺
【裁判全文】
臺灣板橋地方法院刑事判決             97年度簡上緝字第1號
上  訴  人  臺灣板橋地方法院檢察署檢察官
被      告  甲○○
上列上訴人因被告詐欺案件，不服本院95年度簡字第5117號中華
民國95年9 月29日第一審簡易判決（聲請簡易判決處刑案號：95
年度偵字第18581 號），提起上訴暨移送併辦（臺灣臺北地方法
院檢察署95年度偵字第14294、18631號），本院管轄第二審之合
議庭判決如下：
    主  文
原判決撤銷。
甲○○幫助意圖為自己不法之所有，以詐術使人將本人之物交付
，處有期徒刑肆月，如易科罰金，以銀元佰元折算壹日，減為
有期徒刑貳月，如易科罰金，以銀元佰元折算壹日。
    事  實
一、甲○○明知提供金融機構帳戶存摺、金融卡及密碼供他人使
    用，將可供詐欺犯罪者作為詐騙他人將款項匯入該帳戶之用
    ，而幫助他人詐欺取財犯罪，竟基於幫助他人實施詐欺取財
    犯罪之犯意，於民國94年10月10日至同年10月12日間，在臺
    北縣蘆洲市○○路附近，將其所有之台北國際商業銀行南蘆
    州分行帳戶（帳號0000000000000 號）之存摺、提款卡及密
    碼，台北富邦銀行永吉分行帳戶（帳號000000000000號）之
    存摺、提款卡及密碼，各以新臺幣三千元的代價，出售交付
    給不詳年籍姓名之李姓成年男子。嗣該不詳年籍姓名之人夥
    同不詳之人意圖為自己不法之所有，於(一)94年10月20日12時
    許，在遊戲橘子數位科技股份有限公司所架設之天堂網路遊
    戲，以代號「江南女生」佯稱欲出售天堂寶物，致乙○○陷
    於錯誤，撥打0000000000號電話與該集團成員一名自稱「徐
    嘉雯」之不詳年籍成年女子聯絡，並依「徐嘉雯」指示，於
    同日下午2 時14分50秒起至4 時48分06秒止，陸續以自動櫃
    員機匯款四筆共計六萬一千二百四十二元至甲○○之上揭台
    北國際銀行帳戶內。(二)於94年10月17日，先由自稱「小芳」
    之不詳年籍姓名成年女子在網路上與丙○○聊天，丙○○依
    「小芳」指示撥打0000000000號電話後，某不詳年籍姓名男
    子遂向丙○○詐稱須匯款繳交會員費用、系統有問題須將帳
    戶清空云云，致丙○○陷於錯誤，依指示操作，而於同日下
    午3 時35分起至3 時45分止，陸續以自動櫃員機存款四筆共
    計十萬元至甲○○之上揭台北富邦銀行帳戶內。嗣經乙○○
    、丙○○發現有異，報警處理而查獲上情。
二、案經臺北縣政府警察局蘆洲分局報請臺灣板橋地方法院檢察
    署檢察官聲請簡易判決處刑，暨臺北市政府警察局萬華分局
    、中正第一分局分別報請臺灣臺北地方法院檢察署檢察官函
    移併案審理。
    理  由
一、上揭犯罪事實業據被告甲○○於偵查及本院訊問時自白不諱
    ，且經被害人乙○○、丙○○於警詢時指述明確，並有被告
    之台北國際商業銀行南蘆州分行帳戶（帳號0000000000000
    號）之開戶資料、歷史明細檔查詢單、自動櫃員機轉入交易
    明細表二紙、台北富邦銀行自動櫃員機交易明細四紙、被告
    之台北富邦銀行永吉分行帳戶（帳號000000000000號）之存
    款歷史對帳單在卷可稽，事證明確，被告犯行洵堪認定。
二、被告行為後，刑法施行法已於95年6 月14日增訂第1 條之1
    ，並自95年7 月1 日施行，將刑法分則編所定罰金之貨幣單
    位均改為新臺幣，並將罰金數額分別提高為三十倍或三倍；
    惟依被告行為時之法律即罰金罰鍰提高標準條例第1 條前段
    ，業將刑法分則各罪法定刑所定罰金數額提高十倍，再由銀
    元換算為新台幣之結果，刑法分則各罪法定刑所定罰金最高
    數額，與修正後之法律規定仍屬一致，並無不同，對被告而
    言尚無有利或不利之情形，揆諸前揭說明，自不生新舊法比
    較之問題，應依一般法律適用原則，適用裁判時法即刑法施
    行法第1 條之1 第1 項、第2 項前段之規定，而不再適用罰
    金罰鍰提高標準條例第1 條前段（參見臺灣高等法院及其所
    屬法院95年12月刑事法律座談會討論結論意旨）。另刑法第
    33條第5 款關於罰金刑之規定之規定、第41條第1 項關於易
    科罰金折算標準之規定，均已於94年2 月2 日修正公布，並
    同自95年7 月1 日施行。而現行刑法第2 條第1 項規定「行
    為後法律有變更者，適用行為時之法律。但行為後之法律有
    利於行為人者，適用最有利於行為人之法律」，即行為後法
    律有變更者，應為「從舊從輕」之比較，針對刑法修正變更
    之部分，自應就有利或不利於被告之一切相關情狀，綜其全
    部罪刑之結果而為比較，以定其應適用之法律。查：
  (一)刑法分則編各罪所定罰金之貨幣單位原為銀元，且依修正前
    刑法第33條第5 款規定，罰金刑為一銀元以上，而有關銀元
    與新臺幣之折算標準，訂有「現行法規所定貨幣單位折算新
    臺幣條例」，罰金以一銀元折算三元新臺幣；修正後刑法第
    33條第5 款則將罰金刑提高為新臺幣一千元以上，並以百元
    計算之，經比較前後規定之刑度，應以修正前之規定對被告
    較為有利。
  (二)修正前刑法第41條第1 項前段規定「犯最重本刑為五年以下
    有期徒刑以下之刑之罪，而受六個月以下有期徒刑或拘役之
    宣告，因身體、教育、職業、家庭之關係或其他正當事由，
    執行顯有困難者，得以一元以上三元以下折算一日，易科罰
    金。」，又被告行為時之易科罰金折算標準，修正前罰金罰
    鍰提高標準條例第2 條（現已刪除）規定，就其原定數額提
    高為一百倍折算一日，則本件被告行為時之易科罰金折算標
    準，最高以銀元三百元折算一日，經折算為新臺幣幣值後，
    為以新臺幣九百元折算為一日。而修正後刑法第41條第1 項
    前段規定：「犯最重本刑為五年以下有期徒刑以下之刑之罪
    ，而受六個月以下有期徒刑或拘役之宣告者，得以新臺幣一
    千元、二千元或三千元折算一日，易科罰金」，比較修正前
    後之易科罰金折算標準，以修正前之規定較有利於被告。
  (三)經綜合比較新舊法果，應均以舊法（即行為時法）對被告有
    利，自應依刑法第2 條第1 項前段規定，適用行為時之修正
    前刑法第41條第1 項前段、修正前罰金罰鍰提高標準條例第
    2 條等規定，合先敘明。
三、查前揭不詳年籍姓名之人及其同夥組成之犯罪集團先後使被
    害人乙○○、丙○○陷於錯誤，分別將前揭款項轉帳至被告
    之上開銀行帳戶中，渠等所為該當刑法第339 條第1 項之詐
    欺取財罪。又按刑法上之幫助犯，係對於犯罪與正犯有共同
    之認識，而以幫助之意思，對於正犯資以助力，而未參與實
    施犯罪之行為者而言，如未參與實行犯罪構成要件之行為，
    且係出於幫助之意思提供助力，即屬幫助犯，而非共同正犯
    。查被告將其所有之上開銀行帳戶之存摺、提款卡、密碼提
    供予不詳年籍姓名之人使用，使該不詳年籍姓名之人及其同
    夥組成之詐欺集團作為對被害人實施詐欺取財犯罪之取款工
    具，顯係基於幫助該不詳年籍姓名之人及其同夥組成之詐欺
    集團實施詐欺取財犯罪之犯意，而未參與前開詐欺取財犯行
    之構成要件行為。是核被告甲○○所為，係犯刑法第30條第
    1 項、第339 條第1 項之幫助詐欺取財罪。而被告係基於幫
    助之犯意而為詐欺取財構成要件以外之行為，為幫助犯，爰
    依刑法第30條第2 項規定，依正犯之刑減輕之。被告以一幫
    助行為，同時觸犯二個相同之幫助詐欺取財罪名，為想像競
    合犯，應依刑法第55條規定，從一重處斷。而查被告前揭幫
    助詐欺被害人丙○○之犯行，雖未據檢察官聲請簡易判決處
    刑，然因與檢察官聲請簡易判決處刑部分有想像競合犯之裁
    判上一罪關係，為聲請簡易判決處刑效力所及，經檢察官移
    送併辦（臺灣臺北地方法院檢察署95年度毒偵字第14294 、
    18631 號），本院自應併予審究。原審以被告所犯幫助詐欺
    取財罪，事證明確，予以論罪科刑，固非無見，惟原審判決
    就檢察官移送併辦部分（即幫助詐欺被害人丙○○之犯行）
    ，未及審酌，尚有未洽，上訴意旨就此而為指摘，自屬有據
    ；又中華民國96年罪犯減刑條例業於96年7 月4 日制定公佈
    ，自同年月16日起施行，本件被告之上開犯罪時間，係在96
    年4 月24日以前，覆核無該條例所列不予減刑之情形，合於
    減刑條件，原審未及依該條例就被告所宣告之刑於裁判時減
    其宣告刑，亦有未洽，故原審判決既有上開未及審酌之處，
    仍應由本院予以撤銷改判。爰審酌被告提供銀行帳戶予不法
    詐欺份子，非但增加被害人尋求救濟之困難，亦使不法詐欺
    份子得以順利掩飾詐欺取財所得財物，復參酌被告素行狀況
    、犯罪手段、所生危害及犯罪後態度等一切情狀，量處如主
    文所示之刑，並依修正前刑法第41條第1 項前段及修正前罰
    金罰鍰提高標準條例第2 條規定，併諭知易科罰金之折算標
    準，再依中華民國96年罪犯減刑條例第2 條第1 項第3 款規
    定減其宣告刑二分之一，同時諭知易科罰金之折算標準。
四、末按被告經合法傳喚，無正當理由不到庭者，得不待其陳述
    ，逕行判決，刑事訴訟法第371 條定有明文。查被告經合法
    傳喚，無正當理由未於審判期日到庭，有傳票送達證書在卷
    可查，爰依上開條文規定，不待其陳述逕行判決如主文所示
    ，附此敘明。
據上論斷，應依刑事訴訟法第455 條之1 第1 項、第3 項、第36
9 第1 項前段、第364 條、第371 條、第299 條第1 項前段，刑
法第2 條第1 項前段、第339 條第1 項、第30條、第55條、修正
前刑法第41條第1 項前項，刑法施行法第1 條之1 第1 項、第2
項前段，修正前罰金罰鍰提高標準條例第2 條，中國民國96年罪
犯減刑條例第2 條第1 項第3 款，第7 條，判決如主文。
本案經檢察官江耀民到庭執行職務。
中    華    民    國    97    年    12    月    3     日
                    刑事第八庭  審判長法  官  戴嘉清
                                      法  官  林晏鵬
                                      法  官  陳信旗
以上正本證明與原本無異。
不得上訴。
                                      書記官  廖貞音
中    華    民    國    97    年    12    月    11    日
附錄本案論罪科刑法條全文：
刑法第339 條
意圖為自己或第三人不法之所有，以詐術使人將本人或第三人之
物交付者，處五年以下有期徒刑、拘役或科或併科一千元以下罰
金。
以前項方法得財產上不法之利益或使第三人得之者，亦同。
前二項之未遂犯罰之。


司法院資訊處製作；財團法人民間司法改革基金會備份。
